【裁判字號】    97,重訴,57
【裁判日期】    980304
【裁判案由】    侵權行為損害賠償
【裁判全文】
臺灣高雄地方法院民事判決              97年度重訴字第57號
原      告  甲○○
被      告  乙○○
上列當事人間請求侵權行為損害賠償事件，原告向本院刑事庭提
起附帶民事訴訟（本院96年度附民字第247 號），經本院刑事庭
裁定移送前來，本院於民國98年2 月18日言詞辯論終結，判決如
下：
  主  文
被告應給付原告新臺幣參佰萬元，及自民國九十六年九月十四日
起至清償日止，按年息百分之五計算之利息。
訴訟費用由被告負擔。
  事實及理由
壹、程序部分
一、按訴狀送達後，原告不得將原訴變更或追加他訴，但擴張或
    減縮應受判決事項之聲明者，不在此限，民事訴訟法第255
    條第1 項第3 款定有明文。本件原告起訴時原請求被告給付
    新臺幣（下同）20,800,000元及自起訴狀繕本送達翌日（民
    國96年9 月14日）起至清償日止，按年息百分之5 計算之利
    息，嗣於本院審理中以言詞減縮請求被告給付3,000,000 元
    及自96年9 月14日起至清償日止，按年息百分之5 計算之利
    息，此有本院97年7 月8 日準備程序筆錄、98年2 月18日言
    詞辯論筆錄（本院卷第61、95頁）可憑，核屬減縮應受判決
    事項之聲明，揆諸首揭規定，於法有據，先予敘明。
二、本件被告經合法通知，未於言詞辯論期日到場，核無民事訴
    訟法第386 條所列各款情形，爰依原告之聲請，由其一造辯
    論而為判決。
貳、實體部分
一、原告主張：被告乙○○及訴外人吳毓玲分別擔任訴外人高雄
    世貿中心股份有限公司（下稱世貿公司）、天元世一國際股
    份有限公司（下稱天元世一公司）董事長，渠等明知世貿公
    司與天元世一公司並無能力，亦未與美國、日本等國家之公
    司合作，計劃在高雄縣大寮鄉○○段460-1 、460-2 、460-
    6 、46 0-14 等地號土地（下稱系爭土地）上開發大型綜合
    購物廣場，竟基於詐騙之故意，於91年4 月間向伊偽稱上開
    開發案前景看好，數月後合作之美國公司資金美金5 億元即
    將匯入，若伊投資，6 個月內定會增值1 倍，致伊陷於錯誤
    ，而於91年5 月21日匯款300 萬元予吳毓玲，吳毓玲則簽發
    到期日為91年11月21日，面額均為300 萬元之支票2 張，由
    被告背書後交付伊，以取信伊，嗣至92年7 月間因上開投資
    案遲未動工，吳毓玲簽發上開支票亦均遭退票，伊經查證，
    始知受騙，被告自應依侵權行為規定負損害賠償責任。為此
    ，爰依民法第184 條第1 項前段侵權行為法律關係，提起本
    訴，請求被告賠償其遭詐騙金額3,000,000 元等語。並聲明
    ：被告應給付原告3,000,000 元，及自96年9 月14日（附帶
    民事起訴狀繕本送達翌日）起至清償日止，按年息5%計算之
    利息。
二、被告未於言詞辯論期日到場，惟其於本院準備程序中辯稱：
    伊並無詐欺原告，原告亦擔任天元世一公司董事，對公司狀
    況知之甚詳，支票係原告要求背書，本件款項係原告與吳毓
    玲間之事，與伊無關等語資為抗辯。並聲明：原告之訴駁回
    。
三、下列事項為兩造所不爭執，並經本院依職權調閱臺灣高等法
    院高雄分院97年度上易字第66號刑事案卷全案卷宗查明無訛
    ，堪信為真實：
（一）被告及吳毓玲分別擔任世貿公司、天元世一公司之董事長
      ，於91年4 月間計劃在系爭土地上開發大型綜合購物廣場
      ，邀約原告參與投資，原告因此於91年5 月21日匯款300
      萬元予吳毓玲，吳毓玲則簽發其為發票人，到期日為91年
      11月21日，面額均為300 萬元之支票2 張，共計600 萬元
      ，並由被告背書後交付予原告，惟上開支票經屆期提示未
      獲兌現。
（二）被告因原告主張之上開事實，在刑事部分因涉犯詐欺取財
      罪，經本院以95年度易字第585 號刑事判決判處有期徒刑
      8 月，減為有期徒刑4 月在案，嗣檢察官不服，提起上訴
      ，又經臺灣高等法院高雄分院以97年度上易字第66號刑事
      判決判處被告有期徒刑1 年4 月，減為有期徒刑8 月確定
      在案。
（三）原告為天元世一公司董事。
四、本件爭點：
（一）被告是否有詐欺原告之不法侵權行為？
（二）原告得請求被告賠償之金額應為若干？
五、經查被告係世貿公司董事長、吳毓玲為天元世一公司董事長
    ，原告為投資2 家公司合作在系爭土地上開發大型綜合購物
    廣場開發案，而於91年5 月21日匯款300 萬元予吳毓玲，吳
    毓玲則簽發到期日為91年11月21日，面額均為300 萬元之支
    票2 張，均交由被告背書後交給原告收執，惟此2 張支票於
    92 年7月退票後，迄未兌現，而上開購物廣場開發案不但未
    獲外國資金匯入投資且迄今亦未完成任何開發等情，已據原
    告於被告被訴詐欺刑案中迭次指訴甚詳，復有開發計畫書、
    特案投資協議合約書、臺灣中小企業銀行跨行匯款申請書各
    1 份、支票及高雄市票據交換所退票理由單2 紙、公司基本
    資料查詢2 紙、財團法人金融聯合徵信中心6 紙，高雄市政
    府92年10月1 日高市府建二公字第09300963640 號函所附上
    2 家公司登記卷宗等件附於刑事卷可憑，此部分事實堪可認
    定。
六、被告雖以上開支票是原告要求背書的，伊因信任吳毓玲之公
    司經營正常才背書，這是原告與吳毓玲之間的事，與伊無關
    置辯，然查原告於本院95年度易字第585 號刑事案件之審理
    中即證稱：其投資前，乙○○（即被告，下同）曾親口向其
    說過保證6 個月之內增值1 倍、美國有5 億資金要投資、日
    本人也要來投資等語，且吳毓玲簽完上2 張支票後，乙○○
    因怕伊不放心，方主動在支票上背書等語（參本院95年度易
    字第58 5號刑事案卷第199- 200頁）；參以證人葉清炎於本
    院95年度易字第58 5號刑事案件之審理中亦證稱：乙○○也
    向伊說過美國會有3 億美金從香港轉入，他們（乙○○、吳
    毓玲）有出示投管會公文等語（參本院95年度易字第585 號
    刑事案卷第207 頁）；復佐以上開刑事卷附之特案投資協議
    合約書，其上已載明：「甲方（天元世一公司）代表天元世
    一公司承諾乙方（甲○○）投資股金新台幣300 萬元，期限
    6 個月，保證投資報酬率以1 倍增值換算，讓乙方取回或再
    轉投資方案均可... 世貿公司董事長乙○○願負雙方投資相
    關事業見證履行擔保義務。」等文字，其上除有上開2 家公
    司（世貿公司及天元世一公司）之印章及吳毓玲、甲○○之
    各人私章外，亦經乙○○於其上簽名及蓋章，足徵被告於案
    發當時不但向原告遊說大筆外資即將匯入該開發案外，並在
    上開2 紙支票上背書，復在原告與吳毓玲之投資合議合約中
    擔任見證人，故被告與吳毓玲共同向原告保證上開開發案確
    實可行且獲利甚豐之事實，已可確認。又原告僅匯款300 萬
    元予吳毓玲，而吳毓玲則簽發雙倍於300 萬元即600 萬元之
    支票及合約書，而被告竟又同意對該600 萬元金額負保證責
    任，益見被告所辯背書乃出於商業習慣，伊與該投資案無關
    云云屬卸責之詞，不足採信。況被告因上情，業經本院刑事
    庭及台灣高等法院高雄分院均認定被告犯詐欺取財，並據以
    判刑確定等情，亦經本院調閱刑事卷及各該判決正本附卷可
    參。綜上，被告辯稱未參與此事，並未詐欺等，亦與事實不
    符而不可信。
七、按因故意或過失，不法侵害他人之權利者，負損害賠償責任
    ，民法第184 條第1 項前段定有明文。本件被告既以詐欺方
    式，致使原告陷於錯誤而交付300 萬元，顯係故意不法侵害
    原告之權利，自應就原告所受損害負賠償之責。
八、綜上所述，原告主張被告佯稱系爭土地開發案前景看好，有
    合作之美國公司資金即將匯入，投資定可增值1 倍，致伊陷
    於錯誤，而交付300 萬元，事後發現開發案遲未動工，致伊
    受有300 萬元之損害等情為可信，從而，原告基於侵權行為
    法律關係，請求被告給付原告300 萬元，及自附帶民事起訴
    狀繕本送達翌日即96年9 月14日起至清償日止，按年息5%計
    算之利息，洵屬正當，應予准許。
九、結論：本件原告之訴為有理由，依民事訴訟法第385 條第1
    項前段、第78項，判決如主文。
中    華    民    國    98    年     3     月    4    日
                  民事鳳山分庭  審判長法  官  楊富強
                                      法  官  吳文婷
                                      法  官  林意芳
上為正本係照原本作成。
如不服本判決，應於送達後20日內，向本院提出上訴狀並表明上
訴理由，如於本判決宣示後送達前提起上訴者，應於判決送達後
10日內補提上訴理由書（須附繕本）。
中    華    民    國    98    年     3     月    4    日
                                      書記官  陸艷娣


司法院資訊處製作；財團法人民間司法改革基金會備份。
